臺灣臺東地方法院民事判決
110年度家聲抗字第3號
抗  告  人  許坤益  
代  理  人  王舒慧律師
相  對  人  許國威  
上列當事人間請求減輕或免除扶養義務事件，抗告人對於民國10
9年12月1日本院109年度家親聲字第70號民事裁定提起抗告，本
院第二審合議庭裁定如下：
　　主  文
抗告駁回。
抗告程序費用由抗告人負擔。
    理  由
一、本事件經本院審酌全案卷證，認原審裁定之結果，經核於法
    要無不合，應予維持，並引用原審裁定記載之事實及理由。
二、抗告意旨略以：原審以相對人主張抗告人無正當理由未善盡
    扶養義務，與證人李文招於民國109年10月20日證述內容相
    符，裁定免除相對人對抗告人之扶養義務，固非無見。惟抗
    告人國小畢業後即從事工地工作，收入微薄，70年間與李文
    招結婚，三名子女陸續出生後，一家仍與抗告人祖父母同住
    。當時抗告人每日打鑿工之臨時工作收入僅數百元，全數均
    交由祖母持家，並非未扶養相對人。嗣抗告人祖父母過世，
    因臺東工作機會不多，抗告人為扶養相對人，曾至彰化員林
    、新北三重工作，後因身體健康狀況不佳，始返回臺東居住
    ，非無正當理由未扶養相對人，且於身體狀況恢復時，亦有
    外出打零工。相對人主張抗告人無工作，無正當理由未扶養
    相對人，與事實不符。綜上，證人李文招在原審所述不能盡
    採，原審認事用法，尚有違誤，懇請本院廢棄原裁定，駁回
    相對人之聲請。並聲明：(一)原裁定廢棄；(二)相對人之原
    聲請駁回。
三、本院之判斷：
（一）按直系血親相互間互負扶養之義務。負扶養義務者有數人
        而其親等同一時，應各依其經濟能力，分擔義務。受扶
      養權利者，以不能維持生活而無謀生能力者為限；前項無
      謀生能力之限制，於直系血親尊親屬不適用之，民法第11
      14條第1款、第1115條第3項、第1117條固有明文。惟按，
      受扶養權利者有下列情形之一，由負扶養義務者負擔扶養
      義務顯失公平，負扶養義務者得請求法院減輕其扶養義務
      ：（一）對負扶養義務者、其配偶或直系血親故意為虐待
      、重大侮辱或其他身體、精神上之不法侵害行為。（二）
      對負扶養義務者無正當理由未盡扶養義務。受扶養權利者
      對負扶養義務者有前項各款行為之一，且情節重大者，法
      院得免除其扶養義務，民法第1118條之1第1項、第2項定
      有明文。考其立法理由，係在以個人主義、自己責任為原
      則之近代民法中，徵諸社會實例，受扶養權利者對於負扶
      養義務者本人如無正當理由未盡扶養義務之情形，此際仍
      由渠等負完全扶養義務，有違事理之衡平，此種情形宜賦
      予法院衡酌扶養本質，兼顧受扶養權利者及負扶養義務者
      之權益，依個案彈性調整減輕扶養義務。至受扶養權利者
      對負扶養義務者有第1項各款行為之一，且情節重大者，
      如法律仍令其負扶養義務，顯強人所難，爰明定法院得完
      全免除其扶養義務。
（二）經查，相對人上開主張，業據提出戶籍謄本為證（見原審
      卷第2頁），並有本院依職權調閱之全戶戶籍資料（完整
      姓名）查詢結果、抗告人稅務電子閘門財產所得調件明細
      表、勞保局被保險人投保資料、健保資訊連結作業查詢紀
      錄及109年度福利資源歸戶查詢資料在卷可稽（見原審卷
      第5至7、15至16、18至24頁），核與證人即相對人之母李
      文招到庭證稱：伊與抗告人於民國70年結婚，離婚忘記是
      幾年，育有三名子女，婚姻期間同住○○○鄉○○00號，子女
      高中前亦居於該址，抗告人喜歡花天酒地，每日飲酒，伊
      與抗告人都沒有工作，伊在家照顧子女及負責家務勞動，
      子女扶養、教育費用都是伊娘家拿出來，在伊尚未離婚前
      ，抗告人喝酒就會打小孩，弄得小孩腿腳痠麻，半夜無法
      睡覺，伊與子女常常半夜騎機車逃跑，過著害怕的生活，
      等抗告人睡著才敢睡覺等語相符（見本院109年度家親聲
      字第66號卷第48頁背面至50頁），而抗告人又未能舉證證
      明上開證人證言與證物有何不可信之處。綜上，相對人主
      張抗告人無正當理由未善盡扶養義務，應可採信。本院審
      酌抗告人為相對人之父，於相對人成年前，依法對相對人
      本負有扶養義務，然抗告人自相對人年幼時即未盡扶養相
      對人之義務，相對人均賴其母李文招及其娘家親屬扶養照
      顧，抗告人所為殊違身為人父應盡之責任，顯已構成對負
      扶養義務者無正當理由未盡扶養義務，且情節重大，如強
      令相對人負擔與其長期感情疏離之抗告人之扶養義務，顯
      失公平。從而，相對人主張依民法第1118條之1第2項之規
      定，免除其對抗告人之扶養義務，洵屬有據，應予准許。
      原審裁定免除相對人對抗告人之扶養義務，並無違誤，抗
      告意旨指摘原裁定不當，求予廢棄，為無理由，應予駁回
      。　　　
四、據上論結，本件抗告為無理由，依家事事件法第97條，非訟
    事件法第21條第2項、第46條，民事訴訟法第495條之1第1項
    、第449條第1項、第95條、第78條，裁定如主文。
中　　華　　民　　國　　110 　年　　5 　　月　　20　　日
                  家事法庭  審判長法  官  康文毅
                                  法  官  簡大倫
                                  法  官  朱家寬
以上正本係照原本作成。
如不服本裁定應於送達後10日內向本院提出再抗告狀（並按他造
當事人之人數附繕本），並繳納再抗告費新臺幣1,000元。
再為抗告僅得以適用法規顯有錯誤為理由，並應委任律師為代理
人。
中　　華　　民　　國　　110 　年　　5 　　月　　20　　日
                                  書記官  林慧芬